臺灣臺南地方法院刑事判決　　　　　　　　　　　　　九十一年度交易字第四八號
　　公　訴　人　臺灣臺南地方法院檢察署檢察官
　　被　　　告　乙○○
右列被告因過失傷害案件，經檢察官提起公訴（九十年度偵字第一三七六六號），本
院判決如左：
    主  文
乙○○因過失傷害人，處拘役伍拾日，如易科罰金，以參佰元折算壹日。
    事  實
一、乙○○於民國九十年十月十二日下午，駕駛車牌號碼ＮＮＫ—０五一號重型機車
    ，沿台南市○○○路○段慢車道，由東往西方向行駛，而於同日下午六時二十分
    許，途經該路段之中華路橋上約一百公尺處時，理應注意汽車行駛時，駕駛人應
    注意車前狀況，並隨時採取必要之安全措施，而依當時天候晴朗、路面乾燥無缺
    陷、道路上未有任何障礙物、視距復屬良好等情形以觀，客觀上亦無不能注意之
    情事，其竟疏於注意車前狀況，即貿然前行。適有甲○○駕駛車牌號碼ＮＩＨ—
    九０六號重型機車，沿上開中華東路三段，同向在前行經右述地點，因機車輪胎
    有異狀，竟亦疏未注意交通安全，即貿然在陸橋上臨時停車檢查其機車胎壓。乙
    ○○因有前開疏失，以致看見正在彎腰檢查車胎之甲○○時，業已避煞不及，而
    撞及甲○○之身體右側，造成甲○○受有右大腿、小腿後側擦挫傷、右踝內側骨
    折等傷害。乙○○則於肇事後，犯罪未被有偵查權之公務員或機關發覺前，即向
    台南市警察局交通隊警員表明係肇事者而自首，並進而接受裁判。
二、案經甲○○訴由台南市警察局第一分局報告臺灣臺南地方法院檢察署檢察官偵查
    起訴。
    理  由
一、被告乙○○雖坦承有於右述時、地，駕車撞及告訴人甲○○，並致告訴人受傷等
    事實，然矢口否認有何過失傷害之犯行，辯稱：肇事當時其係正常行駛，但因黃
    昏視線不明，且告訴人甲○○在陸橋上違規停車，並突然將腳往後伸，才會遭其
    所騎之的機車撞及，所以本件車禍係告訴人之過失所致，其並無任何過失云云。
二、經查，前開犯罪事實，業據告訴人甲○○於警訊時及偵審中指訴甚詳，又其因本
    件車禍，而受有如事實欄所載等傷害，復有台南市立醫院九十年十月十二日醫字
    第００七七九六號驗傷診斷書、九十年十月二十三日醫字第００七七九六號診斷
    證明書及該院九十一年四月十八日（九一）南市醫字第二二五號函附之病歷資料
    各一份等附卷可參。
三、按汽車行駛時，駕駛人應注意車前狀況，並隨時採取必要之安全措施，道路交通
    安全規則第九十四條第三項定有明文，本件被告乙○○駕車於道路上行駛，本應
    注意前述道路交通安全規則，而案發當時天候晴朗、路面乾燥無缺陷、道路上未
    有任何障礙物、視距復屬良好等情，則有道路交通事故調查報告表一紙載明可考
    ，據此判斷，客觀上亦無不能注意之情事，其竟疏於注意車前狀況即貿然前行，
    以致不慎撞及正停車檢查其機車胎壓之告訴人甲○○，是被告之前述駕駛行為，
    顯有過失。其次，本件肇事地點係位於陸橋之上坡路段，亦據被告供述屬實，故
    被告於肇事前如確實注意車前狀況，則其應可輕易發覺告訴人因機車有異狀，而
    於前方停車檢查，此際被告如能持續加強注意車前狀況，並做好採取拉大超越時
    之行車間隔，或儘量減慢車速預留可以煞停之距離等必要安全措施之準備，則其
    應可避免本件車禍之發生。另本件肇事時間係屬黃昏時刻，光線狀況為暮光等情
    ，亦據前述道路交通事故調查報告表記載明確，此時被告駕車於道路上行駛，本
    應更加注意車前狀況，且應減速慢行，以彌補其視線不良所可能造成之疏忽，然
    被告最後竟仍撞及停車檢查輪胎之告訴人，足見被告確有疏未注意車前狀況之情
    事。
四、況本件經送台灣省台南區行車事故鑑定委員會及臺灣省車輛行車事故覆議鑑定委
    員會鑑定結果，亦均持相同見解，有台灣省台南區行車事故鑑定委員會九十一年
    三月四日南鑑字第九一０一三九號函及所附之鑑定意見書及臺灣省車輛行車事故
    覆議鑑定委員會九十一年六月四日府覆議字第九一０七一六號函各一份在卷可憑
    ，此結果更加證明被告乙○○駕車肇事致告訴人甲○○受傷之駕駛行為，確有過
    失無疑，故被告上開所辯，應係犯後卸責之詞，不足採信。至告訴人橋上臨時停
    車未注意交通安全之駕駛行為，亦係本件車禍肇事之次要原因，雖有前開二鑑定
    意見書分別載明可證，然被告之上述過失，既與告訴人之過失，併合而為本件車
    禍之肇事原因，則告訴人之過失，或可供為對被告量刑時之斟酌，但被告之刑責
    ，則不能因此相抵而獲得減免，附此敘明。
五、末查，本件告訴人甲○○係因此次車禍，而受有如事實欄所載之傷害，故被告乙
    ○○之過失駕車行為，與告訴人所受之傷害結果間，具有相當因果關係，復屬顯
    然。此外，尚有交通事故現場蒐證照片十二張附卷可考，是本件事證已甚明確，
    被告之過失傷害犯行，應可認定。
六、核被告乙○○所為，係犯刑法第二百八十四條第一項前段之普通過失傷害罪。又
    其於肇事後，犯罪未被有偵查權之公務員或機關發覺前，即向台南市警察局交通
    隊警員表明係肇事者而自首，並進而接受裁判，此亦據卷附之警訊筆錄記載明確
    ，是應依刑法第六十二條前段自首之規定，減輕其刑。本院審酌被告之生活狀況
    、品行、智識程度、犯罪後態度、犯罪所生之危險或損害，以及告訴人甲○○因
    本件車禍所受之傷勢，雖非輕微，又如前述，被告疏未注意車前狀況之駕駛行為
    ，係本件車禍之肇事主因，其過失程度經核亦屬重大，然告訴人就本件車禍之發
    生，亦有橋上臨時停車未注意交通安全之疏失，且被告肇事後業已表明願意賠償
    告訴人新台幣十萬元，但為告訴人所不接受等情，亦據二人於偵查中分別陳述明
    確（參照九十年十二月十九日偵訊筆錄）等一切情狀，量處如主文所示之刑，並
    諭知易科罰金之折算標準。
據上論斷，應依刑事訴訟法第二百九十九條第一項前段，刑法第二百八十四條第一項
前段、第六十二條前段、第四十一條第一項前段，罰金罰鍰提高標準條例第一條前段
、第二條，判決如主文。
中    華    民    國      九十一      年      七      月        十二    日
                              臺灣臺南地方法院交通法庭
                                  法  官    陳  志  成
右正本證明與原本無異
如不服本判決應於送達後十日內向本院提出上訴狀
                                  書記官    彭  建  山
中    華    民    國      九十一      年      七      月        十二    日
附錄本案論罪科刑法條全文：
刑法第二百八十四條第一項（普通過失傷害罪）
因過失傷害人者，處六月以下有期徒刑、拘役或五百元以下罰金，致重傷者，處一年
以下有期徒刑、拘役或五百元以下罰金。
